【裁判字號】    97,易緝,308
【裁判日期】    971028
【裁判案由】    背信
【裁判全文】
臺灣臺中地方法院刑事判決             97年度易緝字第308號
公  訴  人  臺灣臺中地方法院檢察署檢察官
被      告  丙○○
                    國民
選任辯護人  黃呈利律師
上列被告因背信案件，經檢察官提起公訴（91年度偵續字第154
號），本院判決如下：
    主    文
丙○○共同犯背信罪，處有期徒刑捌月。
    犯罪事實
一、緣丙○○、辛○○（所犯業務侵占罪業經臺灣高等法院臺中
    分院判處有期徒刑1年確定）於民國81年5月間，接手經營址
    設臺中縣龍井鄉○○路福頭崙巷14號「竣宏砂石企業股份有
    限公司」（下稱竣宏公司），並於同年11月間，在同巷14之
    1 號，成立「上元工業有限公司」（下稱上元公司），共同
    經營土石採取及買賣等相關業務。竣宏公司及上元公司名義
    上雖為不同之公司，然因2 者採砂地點相同，且均由丙○○
    、辛○○共同管理經營，實際上僅有竣宏公司在對外營業；
    上元公司則形同虛設。於82年6 月間，辛○○邀集友人乙○○、戊○○（原名張順洞）、己○○、丁○○、壬○○○參
    與上開砂石業務之經營，乙○○、戊○○、己○○遂各出資
    新臺幣（下同）80萬元；丁○○出資160 萬元；壬○○○出
    資240萬元，作為投資之股款，其等5人合計出資額占資本總
    額之4 成，並均經登記成為上元公司之股東。嗣辛○○、丙○○因經營不善，導致公司受有虧損，乙○○、戊○○、己○○、丁○○、壬○○○等5 人為求取回上開原投資款項，
    乃同意辛○○以轉讓全部股權方式，出售公司（含營業及資
    產設備）。辛○○、丙○○均明知丙○○仍積欠甲○○借款
    未還，如將上開2 家公司讓售予甲○○，即有遭到甲○○行
    使抵銷權，以應付之價金與丙○○所積欠之債務相抵銷之虞
    ，竟於受乙○○、戊○○、己○○、丁○○、壬○○○5 人
    之委託處理以轉讓全部股權方式，出售公司（含營業及資產
    設備）之事務，共同意圖為自己不法之利益，由丙○○介紹
    辛○○，違背其任務以6 百萬元之總價，將竣宏及上元公司
    一併售予丙○○之債權人甲○○，雙方並於85年6 月27日，
    簽立權利移轉契約書，約定訂金1百萬元，而由甲○○以現
    金支付予辛○○（此部分款項嗣為辛○○單獨侵占入己），
    另丙○○又於契約背面記載：「清償大肚山產王金新臺幣六
    萬五千元，訂購發電機萬元」等字樣，而自甲○○處再取
    得30萬元，餘470 萬元應收價款，則由甲○○主張以丙○○
    積欠之債務予以抵銷，致生損害於乙○○、戊○○、己○○
    、丁○○、壬○○○。
二、案經乙○○、戊○○、己○○、丁○○、壬○○○訴由臺灣
    臺中地方法院檢察署檢察官偵查起訴。
    理      由
壹、證據能力部分：按被告以外之人（包括證人、鑑定人、告訴
    人、被害人及共同被告等）於審判外之陳述雖不符刑事訴訟
    法第159條之1至之4等4條之規定，而經當事人於審判程序同
    意作為證據，法院審酌該言詞陳述或書面陳述作成時之情況
    ，認為適當者，亦得為證據；當事人、代理人或辯護人於法
    院調查證據時，知有刑事訴訟法第159條第1項不得為證據之
    情形，而未於言詞辯論終結前聲明異議者，視為有前項之同
    意，同法第159條之5定有明文。立法意旨在於傳聞證據未經
    當事人之反對詰問予以核實，原則上先予排除。惟若當事人
    已放棄反對詰問權，於審判程序中表明同意該等傳聞證據可
    作為證據；或於言詞辯論終結前未聲明異議，基於尊重當事
    人對傳聞證據之處分權，及證據資料愈豐富，愈有助於真實
    發見之理念，且強化言詞辯論主義，使訴訟程序得以順暢進
    行，上開傳聞證據亦均具有證據能力。本件同案被告辛○○
    於警詢、偵查、臺灣高等法院臺中分院93年度上易字第 926
    號業務侵占等案件所為之陳述、告訴人戊○○於警詢之陳述
    、告訴人乙○○、己○○、丁○○、壬○○○於警詢、偵查
    之陳述、證人甲○○於偵查之陳述，對被告而言，其性質雖
    均屬傳聞證據，惟查無符合同法第159條之1至之4等前4條之
    情形，其所為之上開警詢、偵訊筆錄內容，業經本院於審理
    時予以提示並告以要旨，且各經檢察官、選任辯護人及被告
    表示意見，當事人或辯護人已知上述筆錄乃傳聞證據，且均
    未於言詞辯論終結前對該等筆錄內容聲明異議，依上開規定
    ，是其等於警詢、偵查中之證言已擬制同意其有證據能力，
    本院審酌上開筆錄作成時，較無人情施壓或干擾，亦無不當
    取供之情形，認為以之作為本案之證據亦屬適當，是其等於
    警詢、偵查中之證言自具有證據能力。
貳、認定犯罪事實所憑之證據及論罪科刑：
一、訊據被告丙○○固直承曾積欠證人甲○○債務，嗣有與同案
    被告辛○○將竣宏、上元公司，以6 百萬元之價格讓與給證
    人甲○○，證人甲○○除於訂立買賣契約時，有交付1 百萬
    元之定金，及30萬元以清償該2 公司之債務外，其餘價金均
    未給付等情，惟矢口否認有何背信犯行，辯稱：伊積欠證人
    甲○○之債務，但後來證人甲○○同意用4 甲土地抵償債務
    ，應該已經清償完畢，告訴人有同意出售竣宏、上元公司，
    但未委任伊處理此事，只有叫伊去找買主而已，證人甲○○
    嗣後未付價金餘款，伊有叫同案被告辛○○以存證信函向證
    人甲○○催討云云。經查：
  (一)上揭犯罪事實，業據證人即告訴人戊○○於警詢時、乙○○
    、己○○、丁○○、壬○○○於偵查中均證述綦詳（見臺灣
    臺中地方法院檢察署90年度他字第835 號偵查卷宗【下稱他
    卷】第17至26頁、第77、90、同署91年度偵續字第154 號偵
    查卷宗【下稱偵續卷】第51至55頁），並經同案被告辛○○
    於警詢、偵查中均證稱：85年8 月間出售竣宏、上元公司，
    是經過告訴人5 人之同意，當時告訴人乙○○、戊○○、己○○、丁○○是在伊住處授權給伊，告訴人壬○○○則是由
    其母廖張面代為到場處理，被告也有在場，後來是由伊寫授
    權書給被告等語（見他卷第13、14、69、70、78、79、90頁
    、）、證人甲○○於偵查中及本院審理（包括本院92年度易
    字第2221號背信案件【下稱本院前案】審理時）時均證稱：
    被告從83年間起，即陸續向伊借款，積欠約470 萬元左右，
    到85年間，才主動來找伊洽談，說要賣竣宏公司來抵債，至
    於上元公司則是附帶的，因為只有竣宏公司在營業，上元公
    司沒有實際營業，而該竣宏、上元採砂證的許可採砂地點都
    在同一地方，同案被告辛○○於洽談過程並未出面過，但85
    年6月27日，是由同案被告辛○○與伊訂立1份權利移轉契約
    書，伊付了定金1 百萬元給同案被告辛○○，被告告訴伊同
    案被告辛○○知悉被告向伊借錢之事，3 人在場也有就此事
    協調，有提到一部分價金抵債，一部分價金會給付，否則伊
    借給被告的錢都拿不回來了，怎可能還拿錢出來等語（見偵
    續卷第99頁背面、第100頁、本院卷第57、58頁），俱屬明
    確，復有同案被告辛○○所出具表示收到告訴人乙○○、戊○○、己○○投資股款各80萬元、丁○○投資股款160 萬元
    、壬○○○投資股款之240萬元（分成80萬元、160萬元2 筆
    ）之收條6 紙、同案被告辛○○與證人甲○○簽訂之權利移
    轉契約書1 份、竣宏公司與上元公司之設立登記事項卡、變
    更登記事項卡附卷可稽（見同署90年度發查字第115 號偵查
    卷宗【下稱發查卷】第14至41頁、他卷第73頁）。
  (二)被告雖以並未受告訴人等委任代為處理出售竣宏公司、上元
    公司之事云云置辯。惟查，同案被告辛○○證述告訴人等有
    授權其處理出售公司之事，再由其授權予被告等情，業如前
    述；另被告於偵查亦供稱：「在84年間2 家公司營運不好，
    告訴人等人叫辛○○將股份賣掉，辛○○來找我，我叫他們
    寫授權書給我˙˙˙」等語（見他卷第71頁背面），並當庭
    提出1份由同案被告辛○○於84年7月24日以竣宏公司代表人
    身分所出具，其內容載明：「茲委任丙○○先生全權處理有
    關竣宏砂石企業股份有限公司之出售事宜。（本案業經全體
    股東協商同意）」等語之授權書等情，有該授權書1 份存卷
    可查（見他卷第74頁、偵續卷第26頁），足證告訴人等確曾
    透過同案被告辛○○授權被告全權處理關於竣宏公司、上元
    公司出售事宜，因而被告即係間接受告訴人等之委任，代為
    處理竣宏及上元公司出售事宜之人，灼然至明。被告嗣後翻
    異其詞，空言否認，顯無足採。
  (三)同案被告辛○○雖於本院前案審理時否認知悉被告與證人甲○○間有債權債務關係，及出售公司之餘款，將與被告積欠
    證人甲○○借款相抵等情（見本院前案卷9 頁背面）；被告
    復於本院提出以竣宏公司代表人辛○○之名義發給證人甲○○之存證信函及掛號函件執據各1 份（見本院卷第38頁），
    欲證明在證人甲○○未依約給付價金餘款後，曾經限期催告
    證人甲○○出面解決。惟查，被告辛○○既同為本案之被告
    ，則其為上開供述，無非係為推諉卸責，尚難逕採為對被告
    有利之證據。其次，證人甲○○於偵查及本院（含前案）審
    理時證稱：同案被告辛○○知道賣公司是要抵償丙○○積欠
    之債務，至於契約上約定買賣價金餘款之給付方式，是要寫
    給被告以外之股東看的，同案被告辛○○只知道被告有欠伊
    錢，但不知道實際欠多少，被告也不想讓同案被告辛○○知
    道實際金額，想要讓同案被告辛○○誤以為除了1 百多萬元
    外，還有錢可以拿，所以同案被告辛○○可能以為還有錢可
    以拿，伊接到存證信函時，就跟被告說當時已經談妥餘款要
    抵償債務，為何還說其餘款項仍要給付，被告就說他會處理
    等語（見偵續卷第99、100 頁、本院前案卷第51頁背面、第
    52頁、本院卷第57頁）；另觀諸上開存證信函寄發日期為85
    年8月24日，其上記載證人甲○○依約應於95年7月10日處理
    第二期款及餘款，然已逾40日均未見證人甲○○前來處理云
    云。惟查，上元及竣宏公司股東出資轉讓之變更登記，分別
    至85年8 月19日及同年月21日始完成等情，有前揭變更登記
    事項卡2 份附卷可考（見他卷第47、59頁）。又上開變更登
    記，係由被告委請會計師處理乙節，業經證人甲○○於本院
    審理時證述在卷（見本院卷第59頁背面），而被告對此亦不
    否認。從而，茍證人甲○○與被告間，並無以被告對證人甲○○既存之債務與買賣價金餘款相抵之約定，則在辦理上開
    變更登記時，證人甲○○既已遲延付款1個月有餘，衡情被
    告為保障竣宏、上元公司股東之權益，自應行使同時履行抗
    辯權，拒絕辦理上開變更登記方為正辦，然被告卻在證人甲○○遲延給付三分之二以上價金之情形下，仍任由該2 公司
    股東出資轉讓之變更登記順利完成，此舉實有違常情。因而
    ，證人甲○○證述因同案被告辛○○雖知悉被告對其負有債
    務，然不知確實數額，以為仍可再行取得部分款項，被告遂
    以寄發存證信函以資應付等情，即屬合理。再以，證人辛○○於偵查中：證人甲○○因為未給付尾款，所以伊有寄存證
    信函給證人甲○○將公司過戶回來，但證人甲○○均置之不
    理，事後伊發現因為被告有積欠證人甲○○債務，所以證人
    甲○○才不過戶回來等語（見他卷第79頁），益證證人甲○○未依照形式上之契約約定履行給付餘款之義務，顯與被告
    積欠證人甲○○之債務有關，更足證證人甲○○證述係因與
    被告約定買賣餘款與被告對其之債務相抵銷等情，應為可採
    。
  (四)至被告辯稱：曾用4 甲土地抵償對證人甲○○之債務，應該
    已經清償完畢云云，並提出被告向他人買受河川地權利讓渡
    契約書6份為證（見他卷第99至104頁）。惟查：
  1.證人甲○○於本院審理時證述：被告曾將好幾份類似他卷第
    99至104 頁之河川地權利讓渡書放在伊那裡，這也是因為被
    告常常向伊借錢、調票，積欠伊債務，才說那些讓渡書要放
    在伊這裡作為擔保的意思，被告應有跟伊提過若無法清償債
    務，再將河川砂石開採權利就歸伊所有，但那些只是被告向
    他人購買土地使用權的合約書，若要開採還要去申請，所以
    根本還沒有開採權，也沒有要用開採權抵債之事，嗣後伊亦
    未取得土地使用權，所以被告才想要將竣宏、上元公司登記
    給伊以抵債等語（見本院卷第57頁背面、第58頁），已明確
    證述被告交付上開河川地權利讓渡書僅作為債務之擔保，證
    人甲○○並未實際受讓上開使用權甚明。況被告並未提出任
    何書證，以證明確實有將上開權利讓與予證人甲○○，自難
    認被告所辯以上開河川地權利抵償債務之辯解為可採。
  2.再者，竣宏公司向彰化縣政府申請取得土石採取83年元月彰
    府工水字第45376號許可證之有效期間為自82年6月15日起至
    83年6月30日止，嗣於83年6月20日再向彰化縣政府提出展期
    申請，經彰化縣政府於83年9月22日核發彰府工水字第18933
    7號土石採取許可證，許可時間自83年7月1日起至84年6月30
    日止，至上元公司則未曾取得土石採取許可證；而烏溪伸港
    鄉○○村段之河川工地砂石採取，經臺灣省政府86年11月13
    日八六府水證字第173541號公告：為配合推動烏溪砂石採取
    整體改善計畫，停止烏溪自烏溪橋以下至河口間河段砂石採
    取個案申請及許可等情，有彰化縣政府93年11月5 日府工水
    字第0930212001號函及所附彰化縣政府土石採取許可證、土
    石採取展期申請書、台灣省政府公報在卷可稽（見臺灣高等
    法院臺中分院93年度上易字第926 號刑事卷宗第104至110頁
    ）。準此，上元公司並未曾取得土石採取許可證；而竣宏公
    司之許可證復於84年6 月30日即已屆期，被告又未能證明另
    就上開其取得河川地使用權之土地申請土石開採許可證之事
    實，是更無所謂以土石開採權抵債之可能，允無疑義。
  (五)綜上所述，被告上開所辯，顯係臨訟卸責之詞，無可採信。
    被告與同案被告辛○○受告訴人等之委任，代為出售竣宏公
    司，惟其等明知因被告積欠證人甲○○債務，致證人甲○○
    有主張以應付買賣價金與被告所積欠之債務相互抵銷之虞，
    仍與證人甲○○訂立權利移轉契約書，將竣宏、上元公司出
    售予證人甲○○，而為違背其任務之行為，且致乙○○、戊○○、己○○、丁○○、壬○○○等5 位股東受有財產上之
    損害，其2人共同背信犯行，堪以認定，應予依法論科。
二、按被告行為後，94年2月2日修正公布之刑法，業於95年7 月
    1日施行，新刑法第2條第1 項之規定，係規範行為後法律變
    更所生新舊法律比較適用之準據法，於新刑法施行後，應適
    用新刑法第2條第1項之規定，為「從舊從輕」之比較。另於
    比較時應就罪刑有關之共犯、未遂犯、想像競合犯、牽連犯
    、連續犯、結合犯，以及累犯加重、自首減輕暨其他法定加
    減原因（如身分加減）與加減比例等一切情形，本於統一性
    及整體性原則，綜其全部罪刑之結果而為比較（最高法院95
    年5月23日刑事庭第8次會議決議參照）。本案涉及法律變更
    之部分如下：
  (一)查刑法第342條第1項之背信罪，其法定罰金刑部分為得科或
    併科銀元1千元以下罰金，而94年2月2日公布，95年7月1日
    施行之刑法第33條第5款已修正為：「主刑之種類如下：˙
    ˙˙五、罰金：新臺幣1千元以上，以百元計算之」，故該
    條最低罰金刑應為新臺幣1千元；然修正前刑法第33條第5款
    係規定：「主刑之種類如下：˙˙˙五、罰金：1 元以上」
    ，再配合現行法刑法施行法第1條之1規定，該條最低罰金刑
    則為新臺幣3 元。因此，比較上述修正前、後之刑罰法律，
    自以被告行為時之舊法即依修正前刑法第33條第5 款，並配
    合刑法施行法第1條之1，對被告為有利（被告行為後，於95
    年6月14日增訂刑法施行法第1條之1，而依刑法施行法第1條
    之1之立法說明，謂該條文第2項係「考量新修正之刑法施行
    後，不再適用『現行法規所定貨幣單位折算新臺幣條例』，
    為使罰金數額趨於一致，避免衍生新舊法比較適用問題，以
    緩和實務適用法律之衝擊之前提下，規定第2 項如上」等詞
    ，顯見刑法施行法第1條之1第2 項增訂後，自無再就「現行
    法規所定貨幣單位折算新臺幣條例」、「罰金罰鍰提高標準
    條例」比較新舊法適用之問題【最高法院96年度臺上字第41
    85號判決意旨參照】，而應逕行適用刑法施行法第1條之1之
    規定，附此敘明）。
  (二)刑法第28條原規定：「2 人以上共同『實施』犯罪之行為者
    ，皆為共同正犯。」，新法修正為：「2 人以上共同『實行
    』犯罪之行為者，皆為共同正犯。」，將舊法之「實施」修
    正為「實行」。原「實施」之概念，包含陰謀、預備、著手
    及實行等階段之行為，修正後僅共同實行犯罪行為始成立共
    同正犯。是新法共同正犯之範圍已有限縮，排除陰謀犯、預
    備犯之共同正犯。新舊法就共同正犯之範圍既因此而有變動
    ，自屬犯罪後法律有變更，而非僅屬純文字修正，應有新舊
    法比較適用之問題（最高法院96年度臺上字第934、1323 號
    判決參照）。而本件被告與同案被告辛○○就如犯罪事實欄
    所示背信犯行，既屬實行犯罪行為之正犯，無論依修正前後
    之規定，均應依第28條規定論擬。
  (三)綜合上述各條文修正前、後之比較，揆諸前揭最高法院決議
    及修正後刑法第2條第1項規定之「從舊、從輕」原則，自應
    適用被告行為時之法律，即修正前刑法之相關規定，予以論
    處。
三、核被告所為，係犯刑法第342條第1項之背信罪。被告與同案
    被告辛○○就上開背信犯行部分，有犯意聯絡及行為分擔，
    均為共同正犯。爰審酌被告犯罪動機、目的、手段，其犯罪
    對告訴人等5 人所生之損害，事後飾詞推諉，迄未與告訴人
    等5 人達成和解，復於本院審理時屢經傳、拘不到，經發布
    通緝始到案，尚乏接受裁判之意願，缺乏認錯悔過之具體表
    現等一切情狀，量處如主文所示之刑，以示懲儆。
四、被告本件犯罪時間，雖在96年4 月24日以前，惟按中華民國
    96年罪犯減刑條例第5 條規定：「本條例施行前，經通緝而
    未於中華民國96年12月31日以前自動歸案接受偵查、審判或
    執行者，不得依本條例減刑」。而被告前於本院審理中經合
    法傳拘無著，嗣於中華民國96年罪犯減刑條例施行（96年 7
    月16日）前之93年7 月13日經本院發布通緝，而於該條例實
    施後之97年7月11日，始自動歸案接受審判，依上開條例第5
    條規定，被告既未在96年12月31日前自動歸案接受審判，自
    不得依同條例第2條第1項第3 款之規定予以減刑，併此敘明
    。
五、公訴意旨另以：被告與同案被告辛○○收受告訴人等之投資
    股款後，為求減省登記費用支出，明知其等所經營之砂石場
    係以竣宏公司名義對外經營交涉，上元公司徒具採砂公司名
    義，而無營業實質，竟共同基於意圖為自己不法利益之犯意
    聯絡，僅於83年2月22日，申請將告訴人5人登記為上元公司
    股東，且上元公司所登記之股東出資額，係將告訴人乙○○
    、戊○○、己○○各登記為50萬元，告訴人丁○○登記為 1
    百萬元，告訴人壬○○○登記為150萬元，將告訴人乙○○5
    人實際出資額均減縮後再為登記，至於竣宏公司部分則未將
    告訴人等列名於股東名冊向主管機關申請變更登記，而違背
    告訴人等委託辦理公司變更登記之任務，致生損害於告訴人
    等應得之股東權益。因認被告有刑法第342條第1項之背信罪
    嫌。惟查：
  (一)按犯罪事實應依證據認定之，無證據不得認定犯罪事實；不
    能證明被告犯罪者，應諭知無罪之判決，刑事訴訟法第 154
    條第2項、第301條第1 項分別定有明文。次按告訴人之告訴
    ，係以使被告受刑事訴追為目的，是其陳述是否與事實相符
    ，仍應調查其他證據以資審認；認定不利於被告之事實，須
    依積極證據，苟積極證據不足為不利於被告事實之認定時，
    即應為有利於被告之認定，更不必有何有利之證據，最高法
    院52年臺上字第1300號、30年上字第816 號分別著有判例可
    資參照。再者，背信罪以為他人處理事務，意圖為自己或第
    三人不法之利益，或損害本人之利益，而為違背其任務之行
    為，致生損害於本人之財產或其他利益為構成要件。就此而
    言，背信罪之行為主體，以具備為他人處理財產事務身分之
    人為限。倘所處理者，非屬財產上之事務，或非屬他人事務
    而係自己之事務，均無成立背信罪之餘地。
  (二)本件公訴人認被告與同案被告辛○○共同涉有連續背信罪嫌
    ，無非以告訴人等之指訴、竣宏及上元公司設立登記及歷次
    變更登記資料、土石採取許可證、被告簽具之收條、權利移
    轉契約書等為主要論據。訊之被告堅決否認有何背信犯行，
    辯稱：告訴人均是同案被告辛○○找來投資的，後來告訴人
    等有無登記成為上元公司及竣宏公司之股東，伊均不知道，
    伊亦不清楚係由何人負責辦理股東變更登記等語。經查：
  1.背信罪須以為他人處理事務為前提，本件被告、同案被告辛○○縱因負有民事上之義務，故辦理股權變更登記，該項義
    務係基於被告、同案被告辛○○與告訴人等之股權買賣而來
    ，並非受告訴人等委託所產生，被告之行為與背信罪之構成
    要件尚有不同。
  2.又告訴人等嗣經登記為上元公司股東，且出資額予以照比例
    減縮，此乃告訴人等事前即知悉並同意之事。否則告訴人等
    豈有可能自83年至85年長達3年期間，均未曾質疑。
  3.依告訴人等所述，於買賣股權時，雙方間關於股權究應如何
    登記，並未有所約定，被告之行為自無違背任務可言。
  4.又查：
  公司為法人組織，如須對外為法律行為或事實行為，原則上
    均應由負責人代表公司為之。因此，在公司章程、資本總額
    、董監事或股東名單有所異動致必須為變更登記之情形，自
    應由公司負責人親自或委任代理人向主管機關申請變更登記
    。簡言之，代表公司申請變更登記，本即屬負責人之權責。
    同案被告辛○○既為竣宏及上元公司之代表人，則其於收受
    告訴人之股款後，縱使未受告訴人等之委託，亦有權且有義
    務，將告訴人等登記為股東。而其處理該變更事項之登記，
    實乃同案被告辛○○自己之事務，而非為告訴人處理事務，
    是將告訴人登記為上元公司股東之行為，顯非屬於為他人處
    理事務之範疇。且公司變更登記，僅為便利主管機關管理及
    第三人瞭解公司概況之行政措施，並非股權發生變動之成立
    或生效要件，縱使未經登記或登記有誤，只要股東與公司確
    有達成出資入股之協議，則雙方間之權利義務，仍應以實際
    出資入股金額為準，此由公司運作實務上，常見未將出資入
    股者登記為股東，或登記為其他人名義，或將金額減縮登記
    ，亦可得知。股權之登記，既不生權利發生、移轉或消滅之
    效力，則登記事務與背信罪所指之財產事務，性質上自亦有
    間。
  又依告訴人等提出之竣宏及上元公司變更登記事項卡所示（
    見發查卷第20至41頁），該2 公司在出售予證人甲○○之前
    ，登記資本總額各為1百萬元，合計為2百萬元，然由告訴人
    等所出資之金額，已遠超過2 百萬元等情，及告訴人乙○○
    、壬○○○於本院前案93年5月4日審理時，一致證述：1 家
    公司資本1千6百萬元，2家公司資本總共3千2 百萬元等語（
    見本院前案院第43、49頁）觀之，可見該2 公司在資本登記
    方面，已有減縮登記之情形。前述上元公司之變更登記事項
    卡中，記載告訴人乙○○、戊○○、己○○之出資額各為 5
    萬元（各占上元公司資本總額百分之5 ），告訴人丁○○之
    出資額為10萬元（占上元公司資本總額百分之10），告訴人
    壬○○○之出資額為15萬元（占上元公司資本總額百分之15
    ），以此比對告訴人乙○○、己○○、丁○○、壬○○○自
    述之持股比例（詳如後(1)至(4)所述），二者比例吻合，足見
    被告所辯：出資額是照比例減縮登記等語，應與事實相符，
    堪以採信。被告既係按照各人實際出資額與真正資本總額之
    正確比例而為減縮登記，尚難謂其有藉此為自己或第三人牟
    取不法利益之意圖：
  (1)告訴人乙○○自述之持股比例：「我投資80萬元，是投資上
    元、竣宏總共占半股，不是兩家公司都占半股」（全部為10
    股，10分之0.5，即百分之5，與登記比例相符）（見本院前
    案卷第46頁）。
  (2)告訴人己○○自述之持股比例：「（問你投資金額占幾股？
    ）上元、竣宏各占半股」（按：己○○雖稱各占半股，然其
    投資金額與乙○○一樣，故情形應與乙○○相同，為總共占
    半股）（見偵續卷第61頁）。
  (3)告訴人丁○○自述之持股比例：「我投資160萬，算1股。
    當時投資時說全部是10股（10分之1，即百分之10，與登記
    比例吻合）（見偵續卷第53頁）。
  (4)告訴人壬○○○所述告訴人5人之持股比例：我們5個人總共
    占四股（全部為10股，10分之4，即百分之40，與登記比例
    相合）（見偵續卷第55頁）。
  再告訴人乙○○、己○○、壬○○○於原審93年5月4日審理
    時，均未表示被告所為之出資額減縮登記或未將其等登記為
    竣宏公司股東，有違反雙方約定之情事。其中告訴人乙○○
    證稱：「（當初有無約定兩家公司股份如何登記？）我是投
    資二家公司總共半股，至於股份怎麼登記，就交給他們去弄
    ，我不管」等語（見本院前案卷第46頁）；另告訴人己○○
    證述：「（有沒有約定他登記這兩家公司各多少股權給你們
    ？）太久忘記了」等語（見本院前案卷第46頁背面）；告訴
    人壬○○○則證稱：「（投資240萬有無與辛○○約定實際
    取得多少股，應該如何登記？）他都沒有說」、「（入股有
    無要求辦股東登記？）我都是交給乙○○他們去處理，我比
    較沒有參與」等語（見原審該次筆錄第49、50頁）。告訴人
    等當初既未指示被告股權應為如何登記，則縱被告僅將其等
    登記為上元公司股東，且依比例減縮登記出資額，亦無違背
    任務可言。
  綜上各節，可知被告縱使有僅將告訴人等登記為上元公司股
    東而未列入竣宏公司股東，且將告訴人等實際出資額減縮後
    再為登記之行為，亦不構成背信罪。
  (三)綜上所述，依公訴人所舉證據，尚不足使本院產生被告有背
    信犯罪事實之確信。此外，復查無其他積極證據足以證明被
    告確有公訴人所指背信犯行，此部分應屬不能證明被告犯罪
    ，原應為無罪之諭知，惟公訴意旨認此部分與前揭論罪科刑
    之背信犯行，有修正前刑法連續犯之裁判上一罪關係，爰不
    另為無罪之諭知。
六、被告之選任辯護人雖聲請傳喚證人辛○○為證，然證人辛○○經本院合法傳、拘，均未到庭，且本案事證已明，自無再
    行傳喚證人辛○○到庭之必要，是該項調查證據之聲請，並
    無理由，應予駁回。
據上論斷，應依刑事訴訟法第299條第1項前段，刑法第2條第1項
前段、第342條第1項、修正前刑法第28條，刑法施行法第1 條之
1，判決如主文。
本案經檢察官庚○○到庭執行職務。
中    華    民    國    97    年    10    月    28    日
                  刑事第四庭  審判長法  官   唐光義
                                    法  官   洪挺梧
                                    法  官   郭妙俐
上正本證明與原本無異。
如不服本判決，應於收受送達後10日內向本院提出上訴書狀（應
敘述具體理由並附繕本）。
上訴書狀如未敘述理由，應於上訴期間屆滿後20日內補提理由書
於本院。
                                    書記官   蕭榮峰
中    華    民    國    97    年    10    月    28    日
附錄論罪科刑法條
刑法第342條
為他人處理事務，意圖為自己或第三人不法之利益，或損害本人
之利益，而為違背其任務之行為，致生損害於本人之財產或其他
利益者，處5年以下有期徒刑、拘役或科或併科1千元以下罰金。


司法院資訊處製作；財團法人民間司法改革基金會備份。
